【裁判字號】    89,訴,2669
【裁判日期】    900328
【裁判案由】    偽造文書
【裁判全文】
臺灣臺中地方法院刑事判決                        八十九年度訴字第二六六九號
    公  訴  人  臺灣臺中地方法院檢察署檢察官
    被      告  乙○○
    選任辯護人  洪錫欽
右列被告因偽造文書案件，經檢察官提起公訴（八十九年度偵字第五七三八號），本
院判決如左：
    主  文
乙○○無罪。
    理  由
一、公訴意旨略以：被告乙○○與年籍不詳、姓名「陳志雄」之男子，基於共同意圖
    為自己不法所有之犯意聯絡，於民國八十八年十一月二十六日十三時五十分許，
    前往位於臺中市○○區○○路三七０號之「大買家」量販店內，由陳志雄持偽造
    之卡號0000000000000000號（原持卡人應為丙○○）信用卡，
    以刷卡方式付款，購買行動電話二支，價值新臺幣（下同）三萬三千四百九十九
    元，並由陳志雄在簽帳單上偽簽「陳俊明」之署押，使該店店員陷於錯誤而交付
    行動電話二支予陳志雄。嗣經授權銀行發現陳志雄持以購買行動電話之信用卡係
    偽卡後，通知「大買家」量販店之店員，該店店員再通知店門口警衛於同日十四
    時許，在該店門口逮捕被告，惟陳志雄逃逸無蹤，因認被告與陳志雄共同涉犯刑
    法第二百十六條、第二百十條之行使偽造私文書及同法第三百三十九條第一項之
    詐欺取財罪嫌云云。
二、公訴人認被告乙○○涉犯前述行使偽造私文書及詐欺取財罪嫌，無非以被告與名
    為「陳志雄」之人先後二次前往「大買家」量販店持偽造信用卡刷卡消費等情，
    業據該店店員甲○○證述明確，「陳志雄」所持之信用卡確為偽造一節，亦據被
    害人丙○○指述在卷，並有簽帳單影本一件附卷可稽，為其論據。
三、按犯罪事實應依證據認定之，無證據不得推定其犯罪事實；不能證明被告犯罪者
    ，應諭知無罪之判決，刑事訴訟法第一百五十四條及第三百零一條第一項分別定
    有明文。又刑法上之共同正犯，以有意思之聯絡、行為之分擔為要件，倘於他人
    之犯罪，既無聯絡之意思，又無分擔實施之行為，即不得以共犯論（最高法院十
    八年上字第一一九號判例意旨參照）。
四、訊之被告乙○○堅決否認有何行使偽造私文書及詐欺取財之犯行，辯稱：伊原係
    在通訊公司工作，八十八年十一月二十六日伊至臺中找名為「陳志雄」之人時，
    「陳志雄」表示欲至上址「大買家」量販店購買行動電話予其姑媽，要求伊陪同
    前往，以辨識該店販賣之行動電話係公司貨或貿易商貨，當日在該店內亦係「陳
    志雄」持信用卡購買行動電話，且伊不知「陳志雄」持以刷卡購買行動電話之信
    用卡係屬偽造等語。經查，「陳志雄」與乙○○二人於八十八年十一月二十六日
    十四時許同至上址「大買家」量販店後，即走到販賣行動電話之櫃臺旁，由「陳
    志雄」向店員甲○○說明欲選購之二支行動電話款式，甲○○將「陳志雄」購買
    之行動電話包裝好後，帶「陳志雄」至收銀臺結帳，由「陳志雄」持信用卡刷卡
    ，並於簽帳單上簽「陳俊明」之名，「陳志雄」購買行動電話之過程中，被告在
    一旁徘徊，並未提供意見，「陳志雄」購得行動電話後交給被告，由被告幫忙提
    等語，迭據證人甲○○於警訊中及本院審理時結證明確，核與被告所辯前述時地
    係由「陳志雄」持信用卡刷卡購買行動電話並於簽帳單上簽名等語大致相符，足
    見於前述時間在「大買家」量販店內持信用卡刷卡、並於簽帳單上偽造「陳俊明
    」之署押，向該店購買行動電話之人乃「陳志雄」，並非被告。雖「陳志雄」持
    以購買行動電話之卡號0000000000000000號信用卡係偽造，該
    號碼信用卡之真正持有人為林素幸等情，已據林素幸於警訊時指述明確，惟該偽
    造信用卡係「陳志雄」於前述時地持以刷卡，亦係由「陳志雄」於簽帳單上簽名
    一節，業如前述，是被告於「陳志雄」持偽造之信用卡及簽帳單向「大買家」量
    販店店員詐取財物之過程中，並未分擔任何犯行之實施，其縱有為「陳志雄」代
    提購得之行動電話，惟此乃「陳志雄」向該店購得行動電話後之事，並非共同實
    施犯罪行為。次查，與被告於八十八年十一月二十六日同至「大買家」量販店購
    買行動電話、即前述被告稱為「陳志雄」之人，於案發當日逃逸無蹤，臺中市警
    察局第五分局依據被告指認口卡結果移送之陳志雄（男，五十六年五月四日生）
    ，並非前述持偽造信用卡購買行動電話之人，此有臺灣臺中地方法院檢察署檢察
    官八十九年度偵字第五七三八號不起訴處分書一件在卷足憑，是本件被告稱為「
    陳志雄」之真正行為人迄未到案，公訴人復未舉證且本院亦查無其他積極證據，
    足認被告與該實際持偽造信用卡向「大買家」量販店店員詐取行動電話之「陳志
    雄」有何犯意之聯絡，當不得僅因被告於該人持偽造之信用卡並偽造簽帳單詐取
    財物之犯罪地點為警查獲，即遽認被告對該人行使偽造私文書詐取財物之行為有
    所認識，而對被告繩以共犯之罪責。綜上所述，被告既非持偽造信用卡及偽造之
    簽帳單向「大買家」量販店店員詐購行動電話之人，且亦無證據證明其與實際為
    前述犯行之「陳志雄」有何犯意之聯絡，其前述辯解，應堪採信。此外，本院復
    查無其他積極證據，足資證明被告確有如公訴人所指之犯行，既不能證明被告犯
    罪，自應為無罪之諭知。
據上論斷，應依刑事訴訟法第三百零一條第一項，判決如主文。
中      華      民      國    九十      年      三      月    二十八    日
                                    臺灣臺中地方法院刑事第一庭
                                        法  官  鍾  啟  煒
右正本證明與原本無異。
如不服本判決，應於判決送達後十日內向本院提出上訴狀，上訴於臺灣高等法院臺中
分院( 須附繕本 )。
                                        書記官
中      華      民      國    九十      年      三      月    二十九    日


司法院資訊處製作；財團法人民間司法改革基金會備份。
